【裁判字號】    97,抗,209
【裁判日期】    970731
【裁判案由】    聲請管收
【裁判全文】
臺灣高等法院臺南分院民事裁定    97年度抗字第209號
抗告人  甲○○
                 （目前在台南看守所管收中）
上列抗告人因與相對人法務部行政執行署台南行政執行處間聲請
管收事件，對於中華民國97年7月7日台灣台南地方法院97年度管
字第3號裁定提起抗告，本院裁定如下：
    主  文
抗告駁回。
抗告程序費用由抗告人負擔。
    理  由
一、按「行政執行官訊問義務人後，認有下列各款情形之一，而
    有管收必要者，行政執行處應自拘提時起二十四小時內，聲
    請法院裁定管收之：一、顯有履行義務之可能，故不履行。
    二、顯有逃匿之虞。三、就應供強制執行之財產有隱匿或處
    分之情事。四、已發見之義務人財產不足清償其所負義務，
    於審酌義務人整體收入、財產狀況及工作能力，認有履行義
    務之可能，別無其他執行方法，而拒絕報告其財產狀況或為
    虛偽之報告。」，行政執行法第17條第5項定有明文。
二、抗告意旨略以：抗告人投資之「和順寮農場區段徵收公共工
    程」，抗告人於民國（下同）88年至91年間領回新台幣（下
    同）約1,300萬元，尚餘2,200萬元可回收，卻遭股東和他人
    侵吞，抗告人所投資款項回收不到一半，之後又面臨私人欠
    債、銀行拍賣等窘境。抗告人自91年起迄今無其他收入，生
    活皆靠親友資助。95年初抗告人購入之車輛因需修復，由第
    三人龔裕欽出資，抗告人遂將之過戶予龔裕欽。抗告人原為
    宏田營造有限公司（下稱宏田公司）之實際負責人，91年陷
    入財務危機後，公司所需繳納之技師及勞健保費用達20餘萬
    元，抗告人已無力負擔，由第三人甘仁棠資助繳納，抗告人
    遂將公司過戶予甘仁棠，雙方並無出資額移轉之對價關係，
    並無行政執行法第17條第5項各款規定之行為，無管收之必
    要，為此提起抗告，請求廢棄原裁定云云。
三、經查：抗告人於95年7月30日因滯納89年度有關「和順寮農
    場區段徵收公共工程」計1031萬7586元所得之綜合所得稅款
    及罰款406萬6418元，經相對人就移送機關財政部台灣省南
    區國稅局查報之抗告人存款及股票予以執行，惟僅扣得13萬
    4297元。茲查抗告人為處分或隱匿應供強制執行之財產，竟
    利用申請復查期間即95年5月16日，將其所有車輛1部（車牌
    號碼：ＳＴ-5036）移轉登記為第三人龔裕欽所有（原繳款
    期間為94年7月21日至94年7月30日，因復查決定展延至95年
    7月21日起至95年7月30日），復於95年12月14日將伊於訴外
    人宏田公司之出資額移轉給第三人甘仁棠，相對人於96年7
    月17日第1次通知抗告人至相對人處說明，抗告人竟稱「未
    拿到工程款」、「其在宏田公司及第三人久松營造工程股份
    有限公司僅係掛名並未投資」，拒絕報告其財產狀況。經相
    對人再分別於97年3月6日、97年5月2日合法通知抗告人到場
    ，抗告人拒不到場；嗣經相對人向原審聲請拘提抗告人，經
    原審97年度拘字第51號裁定准於97年7月18日下午6時前拘提
    抗告人無著，嗣相對人透過抗告人之妻與其聯絡，抗告人始
    前往相對人處說明，惟仍拒絕說明上開營業收入及出資額移
    轉賣得價金及其流向，提出95年度綜所稅執專字第104389號
    至104390號等執行卷宗為證，並以抗告人利用申請延展稅款
    期間處分應供強制執行之財產，且拒絕報告其財產狀況為由
    ，依行政執行法第17條5項、第6項規定聲請管收抗告人，原
    審於調閱上開卷證查核後准自97年7月7日19時40分起管收抗
    告人3個月，經核尚無不合。
四、抗告意旨稱「抗告人上開收入均用以清償欠款，毫無獲利可
    言，至於伊上開移轉公司出資額及車輛行為，並無對價關係
    存在，抗告人並無故意隱匿或處分財產情事」云云，經查：
  (一)抗告人自承伊於89年度因上開工程之收入既高達1031萬7586
    元，此項收入，顯有履行繳納應付本件移送機關之綜合所得
    稅款及罰鍰406萬6418元之可能，至為灼然。相對人為瞭解
    抗告人上開收入後使用情形，命抗告人報告上開收入流向，
    抗告人諉稱「伊未拿到工程款」，嗣經原審訊問時，則改稱
    「已將該款項用於清償他人欠款」，顯見抗告人拒絕說明上
    開收入真正之流向（原審97年7月7日訊問筆錄）。相對人主
    張抗告人目前雖已無財產，惟審酌上開收入，抗告人顯有履
    行本件義務可能，而拒絕報告其資金流向之情事，符合行政
    執行法第17條第5項第4款之要件，非無理由。
  (二)抗告人另辯稱「伊將上開所得用以清償他人借款，伊移轉公
    司出資額、車輛之行為並無對價關係，伊現確無資力繳納本
    件滯納之稅款」云云。惟按「稅捐之徵收，優先於普通債權
    。」，稅捐稽徵法第6條第1項定有明文。查抗告人主張伊另
    有向他人借貸乙節縱或屬實，惟依上開規定，抗告人所欠稅
    款部分，依法即應優先於普通債權而受償。何況抗告人89年
    度之總營業收入達1031萬7586元，遠超過抗告人本件欠款40
    6萬6418元。至於抗告人之移轉上開公司出資額、車輛等財
    產之行為，係在抗告人聲請本件稅款展延繳款期間、本件移
    送機關將本件移送相對人執行之前後時點積極所為，相對人
    主張抗告人上揭行為顯係就應供強制執行之財產有處分之情
    事，亦非無據，抗告人上揭所辯，顯無理由。
五、綜上所述，抗告人目前名下雖無財產，惟其於89年度之營業
    收入達1031萬7586元，顯有繳納本件稅款406萬6418元義務
    之可能而不繳納，而其拒絕說明其資金流向，且將對其他公
    司出資額及車輛移轉他人，足見抗告人對於原有應供強制執
    行之財產亦有隱匿或處分之情事，核與行政執行法第17條第
    5項第3款、第4款所定之要件相符，原審法院依相對人之聲
    請裁定准許自97年7月7日19時40分管收抗告人3個月，經核
    並無違誤，抗告意旨指摘原裁定不當，求為廢棄改判，非有
    理由，應予駁回。
結論：本件抗告為無理由，依行政執行法第十七條第九項、民事
訴訟法第四百九十五條之一第一項、第四百四十九條第一項、第
九十五條、第七十八條裁定如主文。
中    華    民    國    97    年    7    月     31    日
                  民事第三庭    審判長法  官  陳光秀
                                      法  官  莊俊華
                                      法  官  曾平杉
上為正本係照原本作成。
如不服本裁定，僅得於收受本裁定正本送達後10日內以適用法規
顯有錯誤為理由，向本院提出再抗告狀（須附繕本）依法應繳納
抗告費新台幣1千元，並委任律師為訴訟代理人，經本院許可後
始可再抗告於最高法院。
中    華    民    國    97    年    7    月     31    日
                                      書記官  葉秀珍
【附記】
民事訴訟法第495條之1第2項準用同法第466條之1第1、2項規定
：
(1)對於第二審判決上訴，上訴人應委任律師為訴訟代理人。但上
  訴人或其法定代理人具有律師資格者，不在此限。
(2)上訴人之配偶、三親等內之血親、二親等內之姻親，或上訴人
  為法人、中央或地方機關時，其所屬專任人員具有律師資格並
  經法院認為適當者，亦得為第三審訴訟代理人。
民事訴訟法第466條之2：
上訴人無資力委任訴訟代理人者，得依訴訟救助之規定，聲請第
三審法院為之選任律師為其訴訟代理人。


司法院資訊處製作；財團法人民間司法改革基金會備份。
